【裁判字號】    97,台簡抗,25
【裁判日期】    971016
【裁判案由】    請求給付票款
【裁判全文】
最高法院民事裁定              九十七年度台簡抗字第二五號
抗  告  人  世豐電力股份有限公司
法定代理人  乙○○
訴訟代理人  孔繁琦律師
            顏維助律師
上列抗告人因與甲○○間請求給付票款事件，對於中華民國九十
七年八月二十五日台灣台北地方法院裁定（九十六年度簡上字第
六三二號），提起抗告，本院裁定如下：
    主  文
抗告駁回。
抗告訴訟費用由抗告人負擔。
    理  由
按對於簡易訴訟程序之第二審裁判，其上訴利益逾第四百六十六
條所定之額數者，當事人僅得以其適用法規顯有錯誤為理由，逕
向最高法院提起上訴或抗告，且須經原裁判法院之許可。而該項
許可，以訴訟事件所涉及之法律見解具有原則上之重要性為限，
此觀民事訴訟法第四百三十六條之二第一項及第四百三十六條之
三第一項、第二項規定自明。所謂適用法規顯有錯誤，係指原第
二審判決就其取捨證據所確定之事實適用法規顯有錯誤而言，不
包括判決不備理由或理由矛盾及認定事實錯誤之情形在內。本件
相對人主張執有抗告人簽發之系爭面額新台幣三百五十萬元之支
票一紙，訴請給付票款，抗告人對於原法院駁回其就該簡易訴訟
程序第二審判決所提上訴之裁定，提起抗告，無非以：相對人係
無對價自訴外人士發機械股份有限公司（下稱士發公司）取得系
爭支票，且係於前手向合作金庫銀行新營分行提示退票後始受讓
該支票，依票據法第四十一條規定，僅有通常債權讓與之效力。
相對人主張執有系爭支票請求抗告人給付票款，自應由其就票據
之取得方式為何、是否善意取得、有無對價關係及其對價相當等
項舉證證明。乃原第二審判決竟謂應由抗告人就上開相對人取得
票據情形負舉證責任，就相對人所稱匯款與其前手及提示情形是
否與常情相符各項，概未詳加調查論述，不無誤解舉證責任分配
原則暨適用票據法第十四條第二項及第四十一條第一項顯有錯誤
情形，且本件所涉及之法律見解，具有原則上之重要性，原法院
無由不許其上訴云云為論據。惟查原第二審判決係以：票據債務
人主張執票人係以無對價或不相當之對價取得票據，應由該債務
人負舉證責任，抗告人辯稱相對人無對價取得系爭支票並未提出
任何證據證明。相對人主張執有系爭支票經提示不獲兌現之事實
，業據提出支票及退票理由單為證，所稱士發公司以系爭支票向
其調現，經其以訴外人余碧慧之帳戶匯款支付，亦提出余碧慧之
存摺及匯款單為憑。系爭支票並無存入合作金庫銀行新營分行遭
拒絕付款之記載，而係於民國九十五年七月十日提示存入日盛商
業銀行新營分行相對人之帳戶託收，退票理由單亦記載提示銀行
為日盛商業銀行，抗告人未能舉證證明相對人係以無對價或不相
當之對價取得票據，復未證明系爭支票遭合作金庫銀行拒絕付款
後始由相對人取得等情詞，爰維持第一審所為抗告人敗訴之判決
。查原第二審判決認抗告人所為相對人係以無對價或不相當之對
價取得票據之抗辯為無可採，乃其採證及事實認定之問題，尚與
適用法規是否顯有錯誤無涉。抗告人仍執陳詞，指相對人為無對
價關係取得系爭支票，自不足取。且本件所涉及之法律見解亦不
具原則上之重要性。原法院因認抗告人之上訴不應許可，裁定予
以駁回，經核於法並無違誤。抗告論旨，指摘原裁定不當，聲明
廢棄，非有理由。
據上論結，本件抗告為無理由。依民事訴訟法第四百三十六條之
二第二項、第四百九十五條之一第一項、第四百四十九條第一項
、第九十五條、第七十八條，裁定如主文。
中    華    民    國  九十七  年    十    月   十六   日
                      最高法院民事第四庭
                          審判長法官  許  朝  雄
                                法官  陳  淑  敏
                                法官  鄭  玉  山
                                法官  袁  靜  文
                                法官  阮  富  枝
      本件正本證明與原本無異
                                      書  記  官
中    華    民    國  九十七  年    十    月  二十七  日
                                                      Ｅ


司法院資訊處製作；財團法人民間司法改革基金會備份。
